臺灣高雄地方法院刑事判決　　　　　　　　　　　　　九十一年度自字第三九一號
　　自　訴　人　乙○○○○限公司
　　代　表　人　蕭林玉裡
　　自訴代理人　顏福松律師
　　被　　　告　丙○○
　　被　　　告　丁○○
　　右二人共同　吳文淑
　　選任辯護人　蔡東賢律師
　　被　　　告　庚○○
　　被　　　告　甲○○
　　右二人共同　李玲玲律師
　　選任辯護人　李宏文
　　　　　　　　何俊墩
右列被告等因違反商標法案件，經自訴人提起自訴，本院判決如左：
    主  文
丙○○、丁○○、庚○○、甲○○，均無罪。
    理  由
一、自訴意旨略以：緣自訴人乙○○○○限公司於民國八十七年六月間，與高雄市○○區○○路三十八號二十七樓之六「鈦旌企業股份有限公司」（下稱「鈦旌公司
    」）負責人即被告丙○○簽訂契約，由自訴人獨家代理銷售名為鈦旌公司實為高
    雄市○○區○○路三十八號二十七樓之六「蘭迪國際有限公司」（下稱「蘭迪公
    司」）進口之「CYBER 21」保養系列化粧品，自訴人並於八十九年四月八日，以
    「21世紀」為商標圖樣及名稱，向經濟部智慧財產局申請註冊取得商標專用權，
    指定使用於化粧品、燙髮液、染髮劑及人體清潔劑等商品，專用期間自九十年二
    月十六日起至一百年二月十五日止，詎被告丙○○竟於九十一年六月間，違法終
    止自訴人之獨家代理權，並轉授與蘭迪公司獨家代理權，隨即與蘭迪公司負責人
    即被告丁○○，共同意圖欺騙他人，將使用相同自訴人前揭註冊商標圖樣之同一
    商品，販賣予知情之彰化縣北斗鎮○○路一○五號「美英國際百貨店」（下稱美
    英百貨」）負責人即被告庚○○、高雄市○○區○○路三七九號一樓「妮姿精品
    百貨行」（下稱「妮姿百貨」）負責人即被告甲○○及其他不特定商家，因認被
    告丙○○、丁○○，均涉犯商標法第六十二條罪嫌，被告庚○○、甲○○均涉犯
    商標法第六十三條罪嫌等云云。
二、按犯罪事實應依證據認定之，無證據不得推定其犯罪事實，又不能證明被告犯罪
    者，應諭知無罪之判決，刑事訴訟法第一百五十四條、第三百零一條第一項分別
    定有明文。本件訊據被告丙○○固不否認係鈦旌公司負責人，且於八十七年六月
    間與自訴人簽訂契約，由自訴人獨家代理銷售伊公司進口之「CYBER 21」保養系
    列化粧品，並自九十一年八月間起，轉授與蘭迪公司獨家代理銷售權等情；被告
    丁○○固不否認其係蘭迪公司負責人，並確於九十一年八月間，販賣「CYBER 21
    」保養系列化粧品予被告庚○○、甲○○二人等情；被告庚○○、甲○○固不否
    認分別係美英百貨及妮姿百貨負責人，並分別於九十一年八月間向蘭迪公司購買
    「CYBER 21」保養系列化粧品對外販賣等情，惟被告丙○○、丁○○、庚○○及
    甲○○，均堅決否認有何違反商標法犯行，被告辯丙○○辯稱：「CYBER 21」保
    養系列化粧品之中文產品名稱即「21世紀」，其與自訴人間自八十七年間起，亦
    一直以「21世紀」稱呼該保養系列化粧品，嗣因自訴人積伊公司款項，伊才於九
    十一年六月發函終止自訴人獨家代理權，轉授權伊弟弟經營之蘭迪公司，伊不知
    自訴人早私下以「21世紀」為商標圖樣及名稱，申請商標註冊登記，自訴人顯意
    在賴帳等語；被告丁○○辯稱：伊不知「21世紀」係自訴人之商標圖樣及名稱，
    後來接獲自訴人存證信函，就沒有再代理鈦旌公司銷售等語；被告庚○○、甲○○二人均辯稱：「CYBER 21」保養系列化粧品之中文產品名稱一向就叫「21世紀
    」，伊等只知換代理商，根本不知該保養系列化粧品有侵害他人商標權之爭議等
    語。
三、經查：本件自訴人之所以認為被告丙○○、丁○○均涉犯商標法第六十二條罪嫌
    ，被告庚○○、甲○○均涉犯商標法第六十三條罪嫌，無非係以其擁有「21世紀
    」商標專用權，且「21世紀」係其構思命名，其亦早於申請商標登記之時告知被
    告丙○○，取得其同意，商標註登記完成之後復有告知被告丙○○，又「21世紀
    」係註冊商標，被告庚○○、甲○○不可能不知情等為其論據之基礎，惟：
  (一)按凡以善意且合理使用之方法，表示自己之姓名、名稱或其商品之名稱、形狀、
    品質、功用、產地或其他有關商品本身之說明，附記於商品之上，非作為商標使
    用者，不受他人商標專用權之效力所拘束，商標法第二十三條第一項定有明文。
    本件自訴人雖確於八十九年四月八日，以「21世紀」為商標圖樣及名稱，向經濟
    部智慧財產局申請註冊取得商標專用權，指定使用於化粧品、燙髮液、染髮劑及
    人體清潔劑等商品，專用期間自九十年二月十六日起至一百年二月十五日止，有
    商標公報及商標註冊證各一份在卷可稽，惟自訴人自八十七年六月間取得「CYBE
    R 21」獨家代理銷售權起，與被告丙○○間即均以「21世紀」稱呼該保養系列化
    粧品，並以「21世紀」做為該保養系列化粧品之中文產品名稱，而標示於該保養
    系列化粧品之外包裝，此經自訴人之原代表人己○○於本院審理時陳述明確（見
    本院九十一年十月二十三日審判筆錄），並有自訴人所呈其代理銷售之「CYBER
    21」保養系列化粧品之外包裝標示影本在卷可稽，而被告丙○○亦以「21世紀」
    做為「CYBER 21」保養系列化粧品之中文產品名稱，據以辦理進口報關手續，有
    八十八年五月四日、八十八年九月十四日旌鈦公司進口報單二份在卷可佐，足見
    「21世紀」確係「CYBER 21」保養系列化粧品之中文產品名稱，當無疑義。
  (二)自訴人雖於九十年二月十六日取得「21世紀」之商標專用權，被告丁○○自九十
    一年六月間以後另由被告丙○○處取得「CYBER 21」保養系列化粧品之獨家代理
    銷售權後，亦於該保養系列化粧品之外包裝使用「21世紀」字樣，惟觀之自訴人
    所提被告丁○○販賣予被告庚○○、甲○○二人之「CYBER 21」保養系列化粧品
    之外包裝標示，並與自訴人所呈其代理銷售之「CYBER 21」保養系列化粧品之外
    包裝標示相互比較，可以發現二者使用之「21世紀」字樣均以粗體字印刷，並均
    置放在標示說明文字第一排，僅大小及字體略以有差異，有相關標示影本在卷可
    稽，顯見後被告丙○○、丁○○二人於被告丙○○終止自訴人獨家代理銷售權後
    ，使用「21世紀」字樣之方式，與自訴人任該保養系列化粧品獨家代理銷售權人
    之時無重大差異，自應堪認被告丙○○、丁○○二人仍係以「21世紀」做為「CY
    BER 21」保養系列化粧品之中文產品名稱使用，並合理附記於商品之上，而非以
    之做為商標使用。
  (三)至自訴人雖主張其於八十九年申請商標登記及完成商標登記之時，均曾告知被告
    丙○○等人，惟此既為被告丙○○等人堅決否認，且自訴人之受僱人即證人戊○○於本院訊問何時出示商標註冊證予被告丙○○等人觀視時，與自訴人之原代表
    人己○○於本院審理時所述完全不同（見本院九十一年十月二十三日審判筆錄）
    ，加以依常情判斷，「CYBER 21」保養系列化粧品既係旌鈦公司進口，被告丙○○實無可能在僅擔任銷售代理商之自訴人以該保養系列化粧品之中文產品名稱申
    請商標註冊時，不表示反對之意，則自訴人主張其於八十九年申請商標登記及完
    成商標登記之時，均曾告知被告丙○○等云云，即不足採信，被告丙○○、丁○○二人於不知自訴人以「21世紀」為商標圖樣及名稱，向經濟部智慧財產局申請
    註冊取得商標專用權之情形下，善意且合理使用「21世紀」做為「CYBER 21」保
    養系列化粧品之中文產品名稱，並附記於商品之上，而非以之做為商標使用，自
    足認定。從而，依前揭商標法第二十三條第一項之規定，被告丙○○、丁○○二
    人所為，即不受自訴人商標專用權之效力所拘束，而無涉犯商標法第六十二條之
    罪嫌。
  (四)本件被告丙○○、丁○○二人所為，既不受自訴人商標專用權之效力所拘束，而
    無涉犯商標法第六十二條罪嫌之虞，則被告庚○○、甲○○分向被告丁○○購買
    「21世紀」保養系列化粧品後對外銷售，自亦難謂有何違反商標法第六十三條之
    規定之虞。況自訴人始終未曾於本件案發之前通知被告庚○○、甲○○二人其擁
    有「21世紀」之商標專用權，「CYBER 21」保養系列化粧品之中文產品名稱復始
    終為「21世紀」，則自訴人指稱「21世紀」」係註冊商標，被告庚○○、甲○○
    不可能不知情等云云為，自無足採。
  (五)此外，自訴人復未提出其他積極證據證明被告四人有何觸犯商標法犯行，自應依
    法為被告四人無罪之諭知，以期適法。
據上論斷，應依刑事訴訟法第三百四十三條、第三百零一條第一項，判決如主文。
中      華      民      國    九十一    年     十二     月      五      日
                                  臺灣高雄地方法院刑事第五庭
                                      法  官    劉傑民
右正本證明與原本無異。
如不服本判決，應於判決送達後十日內，向本院提出上訴狀。
                                      書記官    林秀珍
中      華      民      國    九十一    年     十二     月      五      日
